最高法院刑事判決　　　　　　　　　　　　　　　八十六年度台上字第三三六二號
　　上訴人　黃張金連
　　代理人　林 辰 彥律師
　　　　　　洪 維 煌律師
　　被　告　乙 ○ ○
　　　　　　甲 ○ ○
　　　　　　丙 ○ ○
右上訴人因自訴被告等殺人案件，不服台灣高等法院台南分院中華民國八十五年五月
二十八日第二審判決（八十四年度上訴字第一八五七號，自訴案號：台灣雲林地方法
院八十四年度自字第二五號），提起上訴，本院判決如左：
    主  文
上訴駁回。
    理  由
按刑事訴訟法第三百七十七條規定，上訴於第三審法院，非以判決違背法令為理由，
不得為之。是提起第三審上訴，應以原判決違背法令為理由，係屬法定要件。如果上
訴理由狀並未依據卷內訴訟資料，具體指摘原判決不適用何種法則或如何適用不當，
或所指摘原判決違法情事，顯與法律規定得為第三審上訴理由之違法情形，不相適合
時，均應認其上訴為違背法律上之程式，予以駁回。本件上訴意旨略稱：(一)依據被告
乙○○、丙○○在警訊時及偵查中之供述，被害人黃文賢係應乙○○之邀約至薑母鴨
店，而丙○○則為被告乙○○、甲○○二人電招前去助陣，在薑母鴨店時乙○○見黃
文賢傷口包有紗布欲將之解開，以刺激其情緒等情以觀，足見乙○○有致黃文賢於死
之意圖，原審未詳細調查，即認定黃文賢係就醫後始起意前往薑母鴨店，與事實不符
。又被告等三人聚集在薑母鴨店確為等待黃文賢前來，原判決認定被告等無殺人之動
機，難令人甘服。(二)丙○○駕駛之座車，窗戶貼有黑色貼紙，當時天色昏暗，看不見
車內是否另有他人，若車內另有一人待黃文賢下車小便時將之推下橋摔死，亦有可能
，此疑點原審未予詳查，即率予認定無他殺嫌疑。(三)乙○○辯稱伊比黃文賢先離開薑
母鴨店，與證人黃平雄所供情形不符，足證乙○○並未先行離去，故於目睹黃文賢下
車小便時，搭乘丙○○之車輛從黃文賢身後下車，將不及防備之黃文賢推下橋，衡情
殊有可能，原判決徒憑被告等之辯解，認定被告等未尾隨黃文賢之後加以殺害，亦有
未合。(四)黃文賢先前在汽車修理廠時即遭乙○○、甲○○毆打並撞擊地面，於就醫時
，醫師未料及其腦內受傷之嚴重性，僅包紮其外傷，但依其傷勢有導致黃文賢站於橋
邊小便時，站立不穩而摔下橋之可能，則其死亡與先前頭部受傷有因果關係，被告等
縱無殺人行為，亦有使人受重傷致死罪責，原判決就此亦未調查。以上情形，均有應
於審判期日調查之證據而未予調查及判決不載理由之違法云云。
惟查原判決維持第一審諭知被告丙○○無罪，被告乙○○、甲○○不另為無罪諭知 (
上訴人於第一審就殺人與傷害依單純一罪起訴，原審已就乙○○、甲○○傷害部分判
決有罪) 之判決，已詳細說明其得心證之理由。而(一)認定事實與證據取捨，乃事實審
法院之職權，苟其證據之取捨及事實之認定，並不違背經驗法則與論理法則，即不容
任意指為違法而執為上訴第三審之理由。又犯罪事實應依證據認定之，無證據不得推
定其犯罪事實，刑事訴訟法第一百五十四條定有明文。原判決以被告等無殺人之動機
，已敘明黃文賢與乙○○雖有糾紛但非嚴重，另甲○○、丙○○與黃文賢則無直接糾
紛。且黃文賢係於就醫後臨時起意請莊鎮誌等人前往飲酒，已據莊鎮誌供明在卷，被
告等並不知黃文賢於就醫後會返回薑母鴨店飲酒，則被告等自非聚集等待其前來。又
黃文賢於民國八十三年一月十八日跌落橋下死亡後，與黃文賢同車之莊鎮誌、張麗櫻
，在警訊時及檢察官偵查中均未言及黃文賢遭被告等以木棍毆打或將之推落橋下，嗣
於八十三年二月十四日及同月二十四日檢察官偵查中雖改稱看見丙○○駕車將黃文賢
攔下，甲○○下車持木棍毆打黃文賢並將之推落橋下云云，惟渠等所供非但前後有重
大矛盾，二人間之供詞亦不相吻合，經檢察官令諭測謊後，莊鎮誌、張麗櫻已分別向
檢察官坦承黃文賢是自己跌落橋下，當天並沒有人攔截其車輛，以前所稱黃文賢被推
落橋下是說謊等語 (見相驗卷(一)第一二七頁背面) 。而黃文賢於薑母鴨店飲酒後開車
欲離去時，在場者一致供明其已因酒醉先撞擊安全島，業經檢察官勘驗其車輛保險桿
右前角有撞擊痕跡無訛，並有照片可稽；其後駕駛至陸橋時，因下車小便失足掉落橋
下死亡，其褲子濕濕的，外褲拉鍊未拉上，復據與黃文賢同車並下車救助之莊鎮誌、
張麗櫻供出實情。再參酌台灣高等法院檢察署法醫中心解剖鑑定結果亦認定：死者生
前喝酒血中酒精含量為 0.135%(W/V)，已達酩酊程度，由高處落下，引起顱內出血，
因神經性休克死亡，死者生前雖曾遭毆打，但其傷勢與直接死因無關。至於案外人林
聰財等三人當時並未在場，其談話錄音僅係個人對於被告等之觀感，且未具體言及黃
文賢之死因與被告等有何關連，其個人之意見在訴訟上也無證據能力等情，原判決已
於理由詳加說明及指駁，經核所為論敘均與卷內證據資料相符，從形式上觀察並無上
訴意旨所指之違法情形。(二)上訴人於第一審提起自訴時，係指黃文賢因整地之事與乙
○○發生糾紛，於八十三年一月十七日晚上遭被告乙○○、甲○○毆打 (此部分已判
決有罪) ，嗣黃文賢於自行至醫院療傷後，為向甲○○示好，復至甲○○經營之薑母
鴨店飲酒，迄翌日凌晨二時許，黃文賢結帳後駕車欲返家，車行至雲林縣林內外環道
陸橋上坡路段，遭被告丙○○駕車攔下，車上之甲○○下車持木棍毆打其頭、胸、腹
部，並將之推落橋下致死云云。僅指稱係甲○○下車持木棍毆打，並將之推落橋下，
並不曾言及車上可能另有一名不詳姓名者或乙○○下車將黃文賢推下橋，上訴意旨以
臆測之詞，謂可能另有不詳姓名者或乙○○下車將黃文賢推下橋等語，並非依據卷內
訴訟資料據以指摘，自非適法之上訴第三審理由。(三)原判決認定被告乙○○、甲○○
雖曾於八十三年一月十七日晚上在修車場，將黃文賢毆傷，然僅其右眉及下顎瘀血腫
各一處，均長三公分寬二公分，已據診斷之林宏嵩醫師結證在卷並有病歷表及診斷證
明書附卷可憑，而黃文賢被毆後既能四處走動並開車及邀請莊鎮誌等人前往薑母鴨店
飲酒，顯見其並未因被毆而有站立不穩之情形，台灣高等法院檢察署法醫中心解剖結
果亦為相同之鑑定，認黃文賢生前雖曾遭毆打，但其傷勢與直接死因無關等情，已於
理由內詳細說明，並無上訴意旨所指理由不備之情形。況上訴人於原審並不曾指稱黃
文賢係因被毆後站立不穩，造成小便時跌落橋下致死，上訴後方設詞爭辯，並非依據
卷內訴訟資料據以指摘，亦非適法之上訴第三審理由。綜上所述，上訴意旨未依據卷
內訴訟資料對原判決究竟如何不適用法則或適用不當為具體之指摘，徒憑己見就原判
決已說明事項或屬原審採證認事職權之適法行使，任意指摘為違法，且仍為單純事實
之爭執，自不得據為第三審上訴之合法理由。其上訴違背法律上之程式，應予駁回。
據上論結，應依刑事訴訟法第三百九十五條前段，判決如主文。
中      華      民      國    八十六    年      六      月      五      日
                              最高法院檢刑事第一庭
                                  審判長法官  黃  雅  卿
                                        法官  楊  文  翰
                                        法官  陳  正  庸
                                        法官  陳  世  雄
                                        法官  楊  商  江
      右正本證明與原本無異
                                              書  記  官
中      華      民      國    八十六    年      六      月     十一     日
